最高法院民事裁定　　　　　　　九十六年度台抗字第八二七號
再 抗告 人　甲○○
訴訟代理人　陳佳瑤律師
上列再抗告人因與相對人乙○○間聲請撤銷假扣押事件，對於中
華民國九十六年八月二十八日台灣高等法院裁定（九十六年度抗
字第一一○○號），提起再抗告，本院裁定如下：
    主  文
原裁定廢棄，應由台灣高等法院更為裁定。
    理  由
按本案尚未繫屬者，命假扣押之法院應依債務人聲請，命債權人
於一定期間內起訴，債權人不於第一項期間內起訴或未遵守前項
規定者，債務人得聲請命假扣押之法院撤銷假扣押裁定，民事訴
訟法第五百二十九條第一項、第四項定有明文。所謂起訴，係指
依訴訟程序提起訴訟，得以確定其私權之存在，而取得給付之確
定判決者而言；且不以一般民事訴訟事件為限，即依刑事訴訟程
序附帶提起之民事訴訟，亦應包括在內（本院六十五年台抗字第
四四號、六十九年台抗字第五○三號判例意旨參照）。又起訴應
以訴狀表明訴訟標的及其原因事實暨應受判決事項之聲明，上開
聲明於請求金錢賠償損害之訴，原告得在原因事實範圍內，僅表
明其全部請求之最低金額，而於第一審言詞辯論終結前補充其聲
明；如其以一訴請求計算及被告因該法律關係所應為之給付者，
得於被告為計算之報告前，保留關於給付範圍之聲明，此觀民事
訴訟法第二百四十四條第一項第二、三款、第三項及第二百四十
五條之規定自明。本件再抗告人因台灣板橋地方法院（下稱板橋
地院）認其未遵期起訴，而以九十六年度全聲字第一三二號裁定
，撤銷該院九十四年度裁全字第一○九五五號准為假扣押之裁定
（下稱系爭假扣押裁定），乃對之提起抗告。原法院以：再抗告
人係主張其與相對人共同繼承坐落台北縣三重市○○段（下稱仁
愛段）二○七五、二一二四之二號土地，相對人竟單獨辦理繼承
登記，將上開土地全部登記為己有，並無權處分予第三人，因此
基於不當得利、侵權行為、物上請求權之法律關係，請求相對人
賠償新台幣六百七十萬元之損害，而據以向板橋地院聲請准為系
爭假扣押裁定。但再抗告人所提起之刑事附帶民事訴訟，其起訴
狀及上訴聲明狀，係請求：相對人應就繼承及處分仁愛段二一
三○號土地所有權應有部分二十四分之一予林龍城乙事為顛末報
告，於相對人為計算報告前，再抗告人保留關於給付範圍之聲明
；另坐落仁愛段二○七五、二一二四之二號土地，相對人所為之
繼承登記及歷次轉載、附記登記於所有權人欄位之登記，均予塗
銷。核與再抗告人前開假扣押所欲保全之不當得利、損害賠償或
無法回復登記之損害賠償請求權不符，即難謂其已就所欲保全之
請求提起本案訴訟等詞，因認再抗告人之抗告為無理由，裁定駁
回其抗告，固非無見。惟查再抗告人提起附帶民事訴訟，其起訴
狀係主張：系爭三筆土地屬兩造共同繼承之遺產，相對人以偽造
文書等方法，將之全部登記為己有，且違法出售二一三○號土地
，所得價款據為己有，已侵害再抗告人之共有權，再抗告人得依
民法第一百八十四條侵權行為及第七百六十七條物上請求權之規
定，請求相對人賠償損害等情（原法院卷五、六頁），核與其原
聲請假扣押所主張之「原因事實」似無不同。且再抗告人於該起
訴及上訴聲明狀既為「相對人應就繼承及處分仁愛段二一三○號
土地所有權應有部分二十四分之一予林龍城乙事為顛末報告，於
相對人為計算報告前，再抗告人保留關於給付範圍之聲明……」
之請求，即見其於起訴時已保留關於「給付範圍」之聲明，祇是
給付金額，須待相對人為顛末報告後始能確定而已。似此情形，
能否謂再抗告人之聲明不符前述民事訴訟法第二百四十四條、第
二百四十五條之規定，而認其未提起給付之訴？亦非無研求之餘
地。再者，本件附帶民事訴訟，板橋地院刑事庭係以相對人被訴
偽造文書罪，業經判決無罪，而由該刑事庭於程序上一併判決駁
回再抗告人之訴，有刑事附帶民事訴訟判決可稽（同上卷七頁）
，似見再抗告人主張其無從於「言詞辯論終結前」為補充聲明，
尚非無據。倘再抗告人起訴及聲請假扣押所主張之原因事實及範
圍相同，而其所保留給付範圍之聲明可認係提起金錢請求之給付
，其復已就其前揭敗訴之判決提起上訴（同上卷八頁），依上說
明，再抗告人主張其所提起之附帶民事訴訟即為其聲請假扣押所
欲保全之本案請求，是否全無可採？自有再事斟酌探討之必要。
原法院疏未詳加究明，遽為不利於再抗告人之裁定，殊嫌速斷。
再抗告意旨，指摘原裁定不當，求予廢棄，非無理由。
據上論結，本件再抗告為有理由。依民事訴訟法第四百九十五條
之一第二項、第四百七十七第一項、第四百七十八條第二項，裁
定如主文。
中　　華　　民　　國　九十六　年　 十一　 月　二十二　日
                      最高法院民事第三庭
                          審判長法官  蘇　茂　秋
                                法官  陳　碧　玉
                                法官  劉　靜　嫻
                                法官  張　宗　權
                                法官  陳　國　禎
      本件正本證明與原本無異
                                      書  記  官
中　　華　　民　　國　九十六　年　 十二　 月　  四　　日
                                                      V
